臺灣高等法院刑事判決　　　　　　　　　　　　　　　九十年度上訴字第六０五號
　　上　訴　人　臺灣台北地方法院檢察署檢察官
　　被　　　告　甲○○
　　選任辯護人　楊嘉中
　　被　　　告　乙○○
右上訴人因被告違反槍砲彈藥刀械管制條例案件，不服臺灣台北地方法院八十九年度
訴字第一六三五號，中華民國九十年一月十一日第一審判決（起訴案號：臺灣台北地
方法院檢察署八十九年度偵字第一五００七、一六一一九號）提起上訴，本院判決如
左：
    主      文
上訴駁回。
    事      實
一、甲○○與兄長丙○○間，因祖產財務糾紛雙方感情不睦。於八十九年七月二十三
    日下午三時三十分許，在台北縣坪林鄉粗窟村九芎根十號旁茶園、魚池前，丙○○因無法進入其堂嫂之茶園除草，一時氣憤持竹棍欲破壞門鎖，經受僱於甲○○
    之姪兒乙○○百般勸阻未成竟起口角，而聞訊趕到之甲○○為此亦與丙○○發生
    爭執後，丙○○即持竹棍欲打甲○○，惟未打到，甲○○竟基於普通傷害之故意
    ，與丙○○拉扯中，搶下該竹棍，並持該竹棍毆打丙○○，致丙○○受有臉部撕
    裂傷、左肩、雙小腿多處挫傷等傷害，嗣於八十九年十二日二十八日由甲○○於
    原審法院提出上開竹棍，並經扣押之。
二、乙○○於八十九年四月初，在台北縣坪林鄉粗窟村九芎根十號旁綠色鐵皮屋頂工
    寮內，拾獲他人遺失在該處之十字弓二把、十字弓箭一百零五支，且明知該十字
    弓二把，屬槍砲彈藥刀械管制條例第二條第一項第三款所指經中央主管機關內政
    部警政署於八十一年八月十日公告查禁，具有殺傷力之刀械，竟意圖為自己不法
    之所有，予以侵占入己，並未經主管機關許可，而置放在該處一廢棄之床舖下，
    嗣於同年七月二十六日（公訴人誤載為二十五日）十九時許，在該址查獲上開十
    字弓二把、十字弓箭一百零五支。
三、案經被害人丙○○訴由台北縣警察局新店分局報請臺灣臺北地方法院檢察署檢察
    官偵查起訴。
    理      由
一、訊據被告甲○○固供承伊於上開時地搶下丙○○之竹棍後，持之毆打丙○○等情
    ；被告乙○○亦自承上開十字弓及十字弓箭係伊在工寮內拾獲，並置放於上開有
    綠色鐵皮屋頂工寮內之事實，惟被告甲○○辯稱，伊等掃墓時，丙○○詛咒伊等
    全家死光光，還拿石頭要打伊，隔一個星期他就來拆伊魚池的門，一個月七次，
    他那天不是來除草，是來找伊麻煩，之前伊等在烤肉，他不敢來，他三點多再來
    一次，就是來破壞門鎖，後來他拿掃把柄要打乙○○，伊在屋子裡聽到跑出來，
    他也要打伊，伊才搶過來，他也有摔倒，也有打伊，是丙○○拿棍子二支要打伊
    ，伊跑掉，他還拿石頭要打伊和伊太太云云；被告乙○○則以有人路過，他把東
    西（指十字弓）放在伊這裡，沒有帶走云云置辯。被告二人之選任辯護人於原審
    及本院辯護意旨略以：被告甲○○係出於正當防衛，丙○○係與被告甲○○互相
    推拉爭執而受傷，十字弓係被告乙○○拾獲隨意擺放於倉庫明顯處云云。然查(一)
    ：右揭事實，業據告訴人丙○○於警詢、檢訊、原審及本院調查中指訴綦詳。(二)
    被告甲○○於原審及本院審理中亦坦白承認傷害告訴人丙○○；被告乙○○亦於
    原審供稱十字弓是伊撿到的等語。(三)又查目擊證人陳正芳於原審證稱，丙○○拿
    石頭砸甲○○，又拿竹子比掃把的柄還長要掃甲○○，甲○○閃過，靠近他，把
    它搶過來，要掃丙○○，傷到丙○○的腳，伊有看到丙○○一拐一拐的，丙○○
    臉上是甲○○去搶棍子時拉扯中劃到的，該竹棍就是扣押之竹棍沒錯（經原審當
    庭提示竹棍後）等語，可見雖係告訴人先行持竹棍欲打被告甲○○，惟並未打到
    ，被告仍與告訴人丙○○拉扯而搶下竹棍，並持竹棍毆打告訴人，被告顯然係在
    丙○○不法侵害終了後，始將告訴人打傷，仍不外是一種報復行為，即無正當防
    衛可言。(四)再參以告訴人所提出之其受傷之照片，其小腿有明顯棍棒毆打之條痕
    ，其臉上則有一條長型撕裂傷，顯與告訴人提出之其受傷就診之天主教耕莘醫院
    出具之診斷書內容相符，此有扣案之竹棍一支、照片十紙、上開診斷書附卷可稽
    。(五)另查扣案之十字弓二把、十字弓箭一百零五支，係在台北縣坪林鄉粗窟村九
    芎根十號旁綠色鐵皮屋頂工寮內之廢棄床下查獲，該屋雖不適合人居住，但仍有
    電話，搜索時被告乙○○就在裡面等情，亦業據證人即當時負責搜索上開處所之
    警員林成中於原審證述明確，並有被告甲○○提出之台北縣坪林鄉粗窟村九芎根
    十號旁綠色鐵皮屋頂工寮照片附卷可證，足見被告乙○○仍有為自己不法所有之
意圖。(六)此外扣案之十字弓二把，係屬槍砲刀械管制條例所列管之刀械等情，復
    有台北縣警察局八十九年八月二十四日八九北警保字第五七三二二號函附卷可查
    。綜上所述，被告二人所辯，均顯係事後卸責之詞，不足採信，本件事證明確，
    被告二人犯行均堪以認定，應依法論科。
三、核被告甲○○所為，係犯刑法第二百七十七條第一項普通傷害罪；被告乙○○係
    犯刑法第三百三十七條侵占遺失物罪、槍砲彈藥刀械管制條例第十四條第三項未
    經許可持有刀械罪。被告乙○○所犯上開二罪間，屬一行為觸犯二罪名之想像競
    合犯之裁判上一罪關係，應從一重之未經許可持有刀械罪處斷。又查公訴人於起
    訴書犯罪事實欄係記載在台北縣坪林鄉粗窟村九芎根十號被告甲○○住處內查扣
    十字弓二把、十字弓箭一百零五支，並於證據並所犯法條欄第二項（按公訴人誤
    載為為第三項）記載被告甲○○違反槍砲彈藥刀械管制條例第十四條第四項（按
    應為第三項，蓋第四項係未遂犯），似指係被告甲○○（非被告乙○○）未經許
    可持有十字弓及弓箭，惟於證據並所犯法條欄第一項第(二)部分，又指被告乙○○
    坦承扣案之十字弓二把、十字弓箭一百零五支係其拾獲，公訴人似又認被告乙○○涉有未經許可持有刀械之罪嫌，起訴書顯前後矛盾，然依前所述，被告乙○○
    確有未經許可持有十字弓之情，且與起訴之侵占遺失物罪間有想像競合犯關係，
    自應為起訴效力所及，本院應併予審理，併此敘明。原審同此事實認定，依槍砲
    彈藥刀械管制條例第十四條第三項，刑法第二百七十七條第一項、第三百三十七
    條、第五十五條、第四十一條、第四十二條第二項、第七十四條第一款、第三十
    八條第一項第一款，罰金罰鍰提高標準條例第一條前段、第二條，現行法規所定
    貨幣單位折算新臺幣條例第二條之規定，並審酌被告甲○○所為，係與兄長因長
    期財產糾紛，彼此不睦，見其兄持棍欲毆擊，一時氣憤所致；被告乙○○雖持有
    十字弓，惟係置於廢棄床下，顯然未使用，危害性不大，及其二人犯罪之手段、
    品行、智識程度及犯罪後之態度等一切情狀，分別量處被告甲○○拘役四十日，
    乙○○罰金新台幣五萬元，被告甲○○並諭知易科罰金之折算標準，被告乙○○
    部分諭知易服勞役之折算標準。此外被告乙○○未曾受有期徒刑以上刑之宣告，
    有台灣高等法院檢察署刑案紀錄簡覆表一件在卷可徵，經此教訓後，應知警惕，
    當無再犯之虞，原審因認對其所宣告之刑，以暫不執行為適當，爰併予宣告緩刑
    二年，以勵自新。至扣案之十字弓二把、十字弓箭一百零五支，係違禁物，原判
    決依法宣告沒收之。扣案之竹棍一支，雖為被告甲○○犯罪所用之物，惟係被告
    甲○○自告訴人丙○○搶下之物，顯非被告所有，原審判決不另為沒收之諭知，
    併予敘明。其認事、用法及量刑均無不合。
四、公訴意旨另以：被告甲○○經警持檢察官搜索票，在上揭粗窟村九芎根十號內，
    查扣三五七轉輪手槍乙把、三五七轉輪手槍彈殼四顆、火藥乙盒、底火乙盒等物
    ，及上揭處旁十之一號即乙○○居住之工寮處，查扣土造獵槍槍管貳支、鋼珠乙
    盒，因認被告甲○○涉有槍砲彈藥刀械管制條例第十一條第四項、第十三條第四
    項、第十四條第四項（應係指第三項）之罪嫌；被告乙○○涉有槍砲彈藥刀械管
    制條例第十三條第四項之罪嫌云云。惟查訊據被告甲○○、乙○○均堅決否認有
    何上開犯嫌，被告甲○○辯稱三、四年前吳應霖的小孩住在伊家，有帶玩具、漫
    畫，該支槍前面黃黃的套子已經掉了，手槍是因為伊連襟吳應霖的，是有人告訴
    他這槍是真的不要承認，事實上是他的小孩的，彈殼是本來放在裡面的，吳應霖
    本來是跟警察講說是他的，後來又說是假的才是他的，真的不是他的，他的小孩
    拿出去玩，還被爬山的人看到，鋼珠是馬達用的，到處可以買得到，其他的伊不
    知道是從那裡來的等語；被告乙○○另辯稱，警察沒有查到槍柄，他們查到獵槍
    管時，一直要找槍柄和其他零件，但沒有找到等語。經查：(一)扣案之手槍一把、
    彈殼四顆，火藥底火乙盒，係在台北縣坪林鄉粗窟村九芎根十號綠色鐵皮牆屋內
    客廳櫃子中，查獲手槍一把、彈殼四顆、火藥乙盒、底火乙盒等物等情，固據證
    人林成中於原審證稱無訛，並有被告甲○○提出之台北縣坪林鄉粗窟村九芎根十
    號綠色鐵皮牆屋及其客廳櫃子照片附卷可參，然查扣案之手槍苟有殺傷力，則被
    告甲○○又何以隨意置放在客廳之櫃子內，而非妥為密藏保管，是以被告甲○○
    是否有未經許可持有手槍之故意，已有疑問。(二)又查扣案土造獵槍槍管二枝，認
    均係土造長槍之金屬槍管。扣案之手槍係仿SMITH&WESSON廠轉輪手槍製造之塑膠
    玩具手槍，槍管及轉輪彈倉為塑膠材質且已暢通，以打擊底火引爆子彈內火藥為
    發射動力，倘裝填子彈適當（即裝填底火、適量火藥及金屬彈丸等使成為適合送
    鑑槍枝擊發，構造完整之子彈），則其最具威力之發射動能，均可達二十焦耳／
    平方公分以上，足以穿入人體皮肉層，槍枝材質部分如為塑膠，則於發射前述子
    彈時，因子彈之爆炸高壓，可能造成爆裂，雖其彈頭仍可射出，且其發射動能，
    均可達二十焦耳／平方公分以上，均認具殺傷力，惟其爆裂所造成之碎片，極易
    傷及持槍者，基於土造槍彈具不穩定性，不再個案測試，上述槍枝是否具殺傷力
    ，鑑定單位不予認定。送鑑火藥壹包，認可供改造子彈裝填使用。送鑑定底火壹
    袋，認均係玩具槍用之底火帽。送鑑鋼珠壹盒，認均係直徑約四．七ｍｍ及直徑
    約四．０ｍｍ之鋼珠等情，固有內政部警政署刑事警察局八十九年八月十六日刑
    鑑字第一一四二０七號鑑驗通知書附卷可憑，惟扣案之所謂土造獵槍槍管，僅有
    二支金屬管，再由肉眼觀之，其前方雖有貫通，後方卻已焊封，此外整枝槍管細
    長，並無穿孔及任何附屬物，是以上開二支金屬管，即使屬得作為長槍槍管之用
    ，亦須再加以加工，況警方搜索結果，並未查得其餘屬長槍槍管零件（如扳機、
    撞針），顯然此二支金屬管並無法立即供組成槍枝，從而當不得單以二支外表普
    通之金屬管即認必為槍管，而遽認係屬內政部依槍砲彈藥刀械管制條例所公告查
    禁之槍砲、彈藥主要組成零件」。又查扣案之手槍一支，槍管及轉輪彈倉係塑膠
    材質，已如前述，另內政部警政署刑事警察局亦未就該扣案之玩具手槍作實射擊
    發實驗（因為極可能膛爆），此外扣案之彈殼四顆，並無底火帽，亦無法證明上
    開手槍是否得發射及具殺傷力，雖證人吳應霖於警詢、檢訊及原審證稱扣案之玩
    具槍不是伊的等語，惟亦稱伊確買給小孩玩具手槍，且亦曾給被告玩具手槍一枝
    等語（見八十九年度偵字第一五００七號偵查卷第六十八頁反面），況扣案手槍
    既經警移送偵辦，縱該手槍係屬吳應霖所有，吳應霖因屬關係人地位，依常情實
    不敢遽為承認，因此證人吳應霖之證言之證據力，已屬薄弱，況證人陳正芳於原
    審證稱伊曾去爬九芎山回來時看到他們連襟的小孩約五年級在暑假，在那邊玩，
    當時看了覺得很逼真，應該是這把槍，是黑色與灰色的中間色，槍管前面有橙色
    的漆，（經原審提示扣案手槍）如這枝槍前面殘留的橙色漆等語，可見該手槍應
    屬一般把玩型玩具手槍，應不具真正殺傷力。第查扣案之火藥僅有少許，而所謂
    底火，本院依肉眼觀之，係塑膠底座內有少許火藥，外型一看即知係屬市間一般
    玩具手槍遊戲用的底火，實際上均無法供組成有殺傷力之槍砲或彈藥。再查鋼珠
    一盒，依本院觀之，其表面均已生銹，且亦非屬內政部公告之各類槍砲、彈藥主
    要組成零件表之種類。末查扣案之十字弓及弓箭既係被告乙○○拾獲，又係在被
    告乙○○置放在工寮內，已如前述，則自非被告甲○○持有中。綜上所述，並無
    積極證據證明被告甲○○涉有槍砲彈藥刀械管制條例第十一條第四項、第十三條
    第四項、第十四條第四項（應係指第三項）之罪嫌，或被告乙○○涉有槍砲彈藥
    刀械管制條例第十三條第四項之罪嫌，惟公訴人認上開部分，均分別與被告甲○○、乙○○所犯上開論罪科刑部分，有牽連犯或想像競合犯關係，爰均不另為無
    罪之諭知，併此敘明。
五、公訴人循告訴人聲請意旨上訴略稱：(一)被告甲○○持木棍毆擊告訴人，並揚稱，
    槍去給我拿來，一槍要給他死等語，顯有殺人故意，原審認係傷害，尚有未洽。
    (二)扣案之十字弓、槍管等物，係被告甲○○所有云云，指摘原判決不當。然查，
    本件係告訴人持竹棍欲打被告甲○○在先，被告甲○○與告訴人拉扯中，搶下該
    竹棍，並持該竹棍毆打告訴人，致告訴人受有臉部撕裂傷，左肩、雙小腿多處挫
    傷等傷害，已如前述，難認被告甲○○有殺人故意，公訴人亦以刑法第二百七十
    七條第一項之普通傷害罪起訴被告涉犯傷害罪嫌，此部分上訴並無理由。另查扣
    之十字弓二把，十字弓箭一百零五支係被告乙○○所拾獲，置放於台北縣坪林鄉
    ○○村○○○○路旁綠色鐵皮屋頂工寮之廢棄床鋪下，另查扣之土造獵槍槍管二
    支、三五七轉輪手槍一把、彈殼四顆、火藥一盒、底火一盒等物不具殺傷力，並
    非被告甲○○所持有，已如前述，此部分上訴亦無理由，均予以駁回。
據上論斷，應依刑事訴訟法第三百六十八條，判決如主文。
本案經檢察官彭坤業到庭執行職務。
中      華      民      國    九十一    年      四      月    二十六    日
                              臺灣高等法院刑事第八庭
                                  審判長法  官  陳  祐  治
                                        法  官  楊  炳  禎
                                        法  官  沈  宜  生
右正本證明與原本無異。
如不服本判決應於收受送達後十日內向本院提出上訴書狀，其未敘述上訴之理由者並
得於提起上訴後十日內向本院補提理由書（均須按他造當事人之人數附繕本）。
                                        書記官  吳  健  政
中      華  民      國    九十一    年      四      月     三十     日
